【裁判字號】    99,訴,116
【裁判日期】    990730
【裁判案由】    給付工程款
【裁判全文】
臺灣臺南地方法院民事判決               99年度訴字第116號
原      告  甲○○即明讚城水電瓦斯工程行
被      告  福隆尖端科技股份有限公司
法定代理人  丙○○
訴訟代理人  蘇陳俊哲律師
上列當事人間請求給付工程款事件，本院於民國99年7月6日言詞
辯論終結，判決如下：
    主  文
被告應給付原告新臺幣壹佰伍拾參萬零伍佰捌拾元整，及自民國
九十九年三月一日起至清償日止，按週年利率百分之五計算之利
息。
訴訟費用新臺幣壹萬陸仟貳佰肆拾陸元由被告負擔。
    事 實 及 理 由
一、原告起訴主張：被告因民國98年8月8日水災致其廠區受損，
    原告受被告公司董事長特助乙○○（現為總經理）之委任參
    與98年9月1日至98年12月1日修復工程，被告積欠98年9月1
    日至同年月24日、98年9月25日至同年10月25日、98年10月
    29日至同年11月25日，及98年12月1日至同年月25日之工程
    款共計新臺幣（下同）1,530,580元未為清償。上開工程費
    用均應於完工送發票後之次月26日支付，惟被告要求9月分
    工程款延期一個月，且除VCB工程外，餘均應降價百分之10
    ，則於協議後三日付款；惟屆期仍未見被告付款，履經原告
    催討未果，爰提起本訴，並聲明：被告應給付原告
    1,530,580元，及自99年3月1日起至清償日止，按週年利率
    百分之五計算之利息。
二、被告則以：
（一）98年8月8日以後，台灣南部地區連續數日豪大雨，導致曾
      文溪溪美里附近堤岸崩潰，大水沖進被告公司，淹沒廠房
      近一層樓高而使公司之機械設備及水電設施等全毀。原告
      在被告公司負責人不知情下，固應允未經授權之乙○○之
      請，參與復原重建工作，但因其報價偏高，被告公司無法
      接受，乃另請其他廠商估價，嗣原告得知上情，隨於98年
      12月初至被告公司向採購人員表示願以其報價之90%完成
      重建工作，嗣由採購人員引見被告公司負責人，原告隨之
      同意以其先前應允採購人員報價之90%，再打9.5折（即報
      價之85.5%）承包是項重建工作，有原告妻98年12月14日
      、23日傳真致歉信函予被告公司負責人可憑。詎2日後，
      原告忽又稱前工程款應先給付，否則不願再進場工作，因
      被告未予同意，原告爰將全部重建工作全部停滯；甚至被
      告報准售讓大陸地區江蘇武進經濟開發區之福隆美迪亞氣
      動科技有限公司之錐度加工機、研磨拋光機、圓盤式輸送
      機等機具因水災浸泡受損，委由原告修復，原告亦因此違
      約不履行，致被告不能如期將各該機械設備運交大陸地區
      之福隆美迪亞氣動科技有限公司安裝，不得不臨時以每小
      時400元之巨額報酬僱請專人日夜趕工修復，然終究無法
      遵期將之送交客戶安裝完成，損失難以估算；況原告承攬
      被告之部分重建，但並未完成工作，自無請求給付工程款
      權利可言。
（二）訴外人乙○○於98年8月26日始受聘為被告公司總經理，
      其於88洪災後之被告公司復建工作中，未經董事會授權，
      擅自於同年8月24日委請原告參與重建工作，對被告自不
      生效力。且斯時乙○○不過是公司董事長特別助理而已，
      不具災後重建工作核定權，因被告公司負責人丙○○對之
      委任權限，限於處理經常性之工作請款、公告、簽呈、聯
      繫單、特採單、相關緊急事件；且縱若指定其處理重大或
      異常事件時，則必作成委任授權書通知乙○○，並由乙○
      ○簽名其上表示知悉。另原告關於零件及工資部份之報價
      偏高，且被告公司災損之(1)高壓熔絲鍊及礙子更換；(2)
      VCB修理；(3)OV-Relay修理，所提之估價單乙紙，除由已
      離職之前員工李明憲簽章外，並未經被告公司之權責位主
      管審核，再送經公司負責人栽決。乃原告竟即遽進行修復
      工作，似有私相授受，甚或勾結舞弊之嫌等語置辯；並聲
      明：原告之訴駁回。
三、經查：
（一）原告起訴主張承攬被告98年8月8日水災廠區修復工程，合
      計98年9月1日至同年月24日、98年9月25日至同年10月25
      日、98年10月29日至同年11月25日，及98年12月1日至同
      年月25日之工程款為1,530,580元，有原告統一發票、估
      價單，及被告採購單、採購日報表，及被告公司經理乙○
      ○98年9月23日傳真各協力廠商之付款時程異動通知為憑
      ，已屬有據；佐以證人即被告公司前任總經理乙○○證述
      ：「當時有請原告估價，後來發包給原告施工，當時是以
      採購單方式發給廠商，採購單有工程名稱及細目，採購承
      辦人有傳真採購單給原告」、「分段分次承包」、「施工
      完驗收之後才開發票，發票要和採購單核對金額是否相符
      ，這（指原告所提發票）是採購人員跟廠商核對後才開發
      票，應該是沒有問題」等語，益徵原告分段分次承包之分
      項工程已完工，其依據採購單、發票核算之工程款，應堪
      採信。又給付有確定期限者，債務人自期限屆滿時起，負
      遲延責任；給付無確定期限者，債務人於債權人得請求給
      付時，經其催告而未為給付，自受催告時起，負遲延責任
      ；經債權人起訴而送達訴狀，與催告有同一之效力。又遲
      延之債務，以支付金錢為標的者，債權人得請求依法定利
      率計算之遲延利息。民法第229條、第233條第1項分別定
      有明文，本件原告於99年1月25日起訴，與催告有同一效
      力，從而原告請求被告給付如主文第1項所示之款項，及
      自99年3月1日起按法定週年利率5%計算之利息，即為有據
      。
（二）被告雖抗辯訴外人乙○○於98年8月26日始受聘為被告公
      司總經理，其同年8月24日委請原告參與被告公司重建工
      作，對被告不生效力云云。然查原告之工程款，固有於98
      年8月24日估價（水塔裝設及電氣工程23,300元），然該
      工作於98年9月4日始開發票，有該發票在卷可按，而發票
      復須經被告公司採購人員對後才開發票，業據證人乙○○
      證述在卷，足證上開工程於乙○○任總經理後，仍予以認
      可；且按「經理人對於第三人之關係，就商號或其分號，
      或其事務之一部，視為其有為管理上之一切必要行為之權
      。」、「經理權之限制，除第553條第3項、第554條第2項
      及第556所規定外，不得以之對抗善意第三人」，民法第
      554條第1項、第557條分別定有明文，乙○○既為被告公
      司總經理，對於被告公司因水患之重建工程，自有為管理
      上一切必要行為之權，縱乙○○之管理權限受有限制，亦
      非原告所得知悉，參照前開法條規定，被告亦不得以之對
      抗善意之原告，遑論原告上開工程既均受訴外人乙○○之
      請託，並於其任被告公司經理（99年4月底離職）時完成
      、開立發票，原告之行為自對被告公司發生效力。又被告
      提出公司負責人丙○○98年10月20日委任授權書，記載委
      任訴外人乙○○之權限，除經常性工作外，尚授權其處理
      重大或異常案件，更見訴外人乙○○有權處理被告公司水
      患重建工程相關事項；至該委任授權書委任權限所載「應
      向委任人報告處理過程」，無非受任人之附隨報告義務，
      並非代理人權責之限制，被告將報告義務作為委任權之限
      制，自非可採。
四、本件事證已臻明確，兩造其餘攻擊防禦方法，經核與本件判
    決不生影響，爰不逐一論述。
五、另按法院為終局判決時，應依職權為訴訟費用之裁判；且訴
    訟費用，由敗訴之當事人負擔，民事訴訟法第87條第1項、
    第78條分別定有明文，乃確定本件訴訟費用為16,246元，並
    由被告負擔。
六、據上結論，原告之訴為有理由，依民事訴訟法第第78條、第
    87條第1項，判決如主文。
中    華    民    國    99    年    7    月    30    日
                  民事第二庭    法  官  魏玉英
以上正本係照原本作成
如對本判決上訴，須於判決送達後20日內向本院提出上訴狀
如委任律師上訴者，應一併繳納上訴審裁判費
中    華    民    國    99    年    7    月    30    日
                                書記官  蔡曉卿

司法院資訊處製作；財團法人民間司法改革基金會備份。
